【裁判字號】    97,上易,2790
【裁判日期】    971128
【裁判案由】    侵占
【裁判全文】
臺灣高等法院刑事判決                97年度上易字第2790號
上  訴  人
即  被  告  甲○○
                    （現另案臺灣基隆監獄基隆分監執行）
上列上訴人因侵占案件，不服臺灣基隆地方法院97年度易字第53
5號，中華民國97年9月30日第一審判決（起訴案號：臺灣基隆地
方法院檢察署97年度偵緝字第 367號），提起上訴，本院判決如
下：
    主  文
上訴駁回。
    理  由
一、按不服地方法院之第一審判決而上訴者，應向管轄第二審之
    高等法院為之。上訴書狀應敘述具體理由。第二審法院認為
    上訴書狀未敘述理由或上訴有第362條前段之情形者，應以
    判決駁回之，但其情形可以補正而未經原審法院命其補正者
    ，審判長應定期間先命補正。刑事訴訟法第361條、第367條
    ，分別定有明文。所謂不服第一審判決之具體理由，必係依
    據卷內既有訴訟資料或提出新事證，指摘或表明第一審判決
    有何採證認事、用法或量刑等足以影響判決本旨之不當或違
    法，而構成應予撤銷之具體事由，始克當之（例如：依憑證
    據法則具體指出所採證據何以不具證據能力，或依憑卷證資
    料，明確指出所為證據證明力之判斷如何違背經驗、論理法
    則）；倘僅泛言原判決認定事實錯誤、違背法令、量刑失之
    過重或輕縱，而未依上揭意旨指出具體事由，或形式上雖已
    指出具體事由，然該事由縱使屬實，亦不足以認為原判決有
    何不當或違法者（例如：對不具有調查必要性之證據，法院
    未依聲請調查亦未說明理由，或援用證據不當，但除去該證
    據仍應為同一事實之認定），皆難謂係具體理由，俾與第二
    審上訴制度旨在請求第二審法院撤銷、變更第一審不當或違
    法之判決，以實現個案救濟之立法目的相契合，並節制濫行
    上訴（最高法院97年度臺上字第892號判決參照）。是以上
    訴人之上訴書狀或補提之上訴理由書，雖有敘述上訴理由，
    惟並未具體敘述第一審判決有違法、不當情形，即與未敘述
    具體理由無異，其所為上訴，即不符合上訴之法定要件。
二、本件上訴人即被告甲○○不服原判決，提起上訴，上訴狀理
    由略以：被告係為朋友擔保，因朋友自殺，迫使被告須負擔
    保之責，惟被告需養兒育女，肩負家庭開銷，實心有餘而力
    不足，債權人一再逼債，甚至到被告住處噴漆，並強押被告
    至回收廠，要被告將租用自告訴人即永祥交通有限公司之營
    業用小客車賣掉抵債，被告不從，即遭4名壯漢毆打，故被
    告賣車之行為，係刑法第24條因避免自己身體、自由、財產
    之緊急危難而出於不得已之行為；又偵查筆錄誤載為被告向
    他人借高利貸，與事實不符云云。按刑法第24條第1項前段
    之緊急避難行為，以自己或他人之生命、身體、自由、財產
    猝遇危難之際，非侵害他人法益別無救護之途，為必要之條
    件。因此，被告為還債，而將告訴人所有之汽車賣掉，係侵
    害告訴人之財產法益，被告對於非法逼債者，捨報警一途，
    而以侵占他人汽車出售，顯非屬別無其他方法可行之不得已
    行為，並不符合上開緊急避難之要件。被告主張緊急避難之
    適用，顯誤解該規定，而為無理由。又偵查筆錄縱有被告所
    稱之前開誤載，對被告侵占事實之認定亦無影響。原判決審
    酌被告侵占告訴人之汽車，係經濟困窘一時失慮所致，惡性
    非鉅，及其犯後坦承之態度，惟迄未與告訴人達成和解賠償
    損害等一切情狀，量處拘役50日之刑，併諭知易科罰金之折
    算標準，認事用法均無不合。被告上訴未能具體指摘原判決
    關於認定事實、適用法律及量刑，有何違法或不當之處，依
    前揭說明，本件上訴不合上訴之法定要件，應予駁回，並不
    經言詞辯論為之。
據上論斷，應依刑事訴訟法第367條前段、第372條，判決如主文
。
中    華    民    國    97    年    11    月    28    日
                  刑事第十三庭  審判長法  官 曾德水
                                      法  官 陳恆寬
                                      法  官 趙文卿
以上正本證明與原本無異。
不得上訴。
                                      書記官 葉金發
中    華    民    國    97    年    12    月    1     日
附錄：本案論罪科刑法條全文
中華民國刑法第335條第1項
意圖為自己或第三人不法之所有，而侵占自己持有他人之物者，
處5年以下有期徒刑、拘役或科或併科1千元以下罰金。


司法院資訊處製作；財團法人民間司法改革基金會備份。
